【裁判字號】    92,交易,613
【裁判日期】    921223
【裁判案由】    過失傷害
【裁判全文】
臺灣板橋地方法院刑事判決                        九十二年度交易字第六一三號
    公  訴  人  臺灣板橋地方法院檢察署檢察官
    被      告  甲○○
右列被告因過失傷害案件，經檢察官提起公訴（九十二年度偵字第一八四三二號），
嗣被告於本院準備程序中就被訴事實為有罪之陳述，經本院合議庭裁定以簡式審判程
序審理，本院判決如左：
    主  文
甲○○因過失傷害人，累犯，處拘役肆拾日，如易科罰金，以參佰元折算壹日。
    事  實
一、甲○○前於民國八十三年間因施用毒品案件，經本院於八十三年六月十六日以八
    十三年訴字第八五八號判處有期徒刑三年四月，嗣經臺灣高等法院於同年九月三
    十日以八十三年上訴字第五二八四號駁回上訴確定，於八十四年十二月十五日入
    監執行；又於八十五年間因違反肅清煙毒條例及麻醉藥品管理條例案件，經本院
    於八十五年三月二十五日以八十五年度訴字第一五二號分別判處有期徒刑三年六
    月及四月，並定應執行刑為有期徒刑三年八月，嗣經臺灣高等法院於八十五年六
    月六日以八十五年上訴字第一八九八號駁回上訴確定，並接續執行，後於八十七
    年十一月二十七日因縮短刑期假釋出獄，所餘期間交付保護管束，並於九十一年
    十月二日保護管束期滿而執行完畢。詎甲○○竟猶不知悔改，於九十二年六月二
    十九日十六時三十分許，在臺北縣蘆洲市○○街五十七號前劃有禁止臨時停車紅
    實線之路邊，明知在禁止臨時停車處所不得停車，仍將其所駕駛之車號：九Ｋ－
    九三一七號自用小客車停妥於該址路側紅實線旁，且於開啟駕駛座車門之際，理
    應注意汽車停車向外開啟車門時，應注意行人、車輛，並讓其先行，待確認安全
    無虞後再開啟車門下車，而依當時天候晴、日間自然光線、路面狀態乾燥無缺陷
    、無障礙物、視距良好等情形，並無不能注意之情事，竟疏未注意及此，貿然開
    啟駕駛座車門，斯時適有乙○○騎乘車號：ＡＯＷ－三五六號重機車自後駛來，
    發現此情時已閃避不及，致其所騎乘之前開重機車踏板右側與甲○○所駕駛之前
    開自用小客車駕駛座車門外緣下側發生擦撞，致乙○○因而人車倒地，受有右足
    第四趾趾骨開放性骨折之傷害。甲○○於肇事後，雖隨即護送乙○○至醫院就醫
    ，然並未報警處理，嗣經乙○○友人於事發當日夜間二十二時許報警處理，始循
    線查獲上情。
二、案經乙○○訴由臺北縣政府警察局蘆洲分局報請臺灣板橋地方法院檢察署檢察官
    偵查起訴，因甲○○於本院準備程序中就被訴事實為有罪之陳述，嗣經本院合議
    庭裁定以簡式審判程序審理。
    理  由
一、按本件被告甲○○所犯係死刑、無期徒刑、最輕本刑為三年以上有期徒刑以外之
    罪，被告於準備程序中就前揭被訴事實為有罪之陳述，經本院告知簡式審判程序
    之旨，並聽取公訴人與被告之意見後，爰依刑事訴訟法第二百七十三條之一第一
    項之規定，以裁定由受命法官獨任進行簡式審判程序審理，合先敘明。
二、右揭被告甲○○於上述時地因不慎貿然開啟其所駕駛之前開自用小客車駕駛座車
    門，因而導致告訴人乙○○騎乘前開重機車倒地受傷之事實，迭據被告甲○○於
    警詢、偵查中及本院審理時均坦承不諱，核與告訴人乙○○於警詢、偵查中及本
    院審理時指訴情節相符，並有道路交通事故調查報告表(一)、(二)各一份、道路交通
    事故現場圖一紙、處理交通事故現場測繪草圖一紙、道路交通事故補充資料表一
    份及現場暨車損照片十二幀等資料附卷足稽，而告訴人乙○○因本件車禍受有右
    足第四趾趾骨開放性骨折之傷害，亦有財團法人振興復健醫學中心診斷證明書一
    紙在卷可按。至被告雖就本件車禍之肇因另存他見，而以告訴人亦與有過失為辯
    解，陳稱：當時伊將九Ｋ－九三一七號自用小客車停妥後人已下車，此時伊仍在
    車門內，車門並未全開，係告訴人騎乘機車載一隻狗，狗鍊勾到伊車門以致肇事
    云云，然查此情已為告訴人所堅決否認，復觀諸被告於警詢時已供稱：「當時我
    剛將車停於九芎街五十九號前路口紅線上，我將車停好人下車後轉身跟朋友在講
    話，那時我手還扶在車門把手上，且車門也未全開，只打開一點點，人站在裡邊
    ，忽有一重機車沿九芎街北往南往中山二路方向行駛，撞上我車車門門角而向前
    滑倒受傷，當時對方有載一隻狗，可能是狗繩子勾到我車車門跌倒」（參見被告
    於九十二年七月一日在臺北縣政府警察局蘆洲分局蘆洲交通分隊所作之警詢筆錄
    ），堪認被告前開所稱本件車禍之肇事原因係告訴人騎乘機車所載一隻狗之狗鍊
    勾到其車門云云，尚屬臆測之詞，不足憑信；又被告於本院審理時已到庭陳稱：
    「‧‧‧，車門打開之後，告訴人要閃，但沒有閃過，‧‧‧」（參見本院九十
    二年十二月九日簡式審判筆錄第五頁）等語，堪認本件車禍之發生應係被告將前
    開自用小客車於路邊違規停車停妥後，突然開啟駕駛座車門之際，疏未注意告訴
    人騎乘機車斯時適從其車後方駛來，仍猶貿然開啟車門，致告訴人所騎乘之機車
    閃避不及而遭被告開啟之前開自用小客車駕駛座車門外緣下側擦撞因而肇事，是
    尚難認告訴人就本件車禍之發生有何與有過失之情形。綜上，被告前開陳稱之語
    ，應係矯飾避就之詞，不足為信。
三、按在禁止臨時停車處所不得停車，又汽車停車向外開啟車門時，應注意行人、車
    輛，並讓其先行，道路交通安全規則第一百十二條第一項第一款、第十五款分別
    定有明文。本件被告駕駛前開自用小客車，理應注意不得在路側劃有紅實線之禁
    止臨時停車處所停車，且應注意停車向外開啟車門時，應注意行人、車輛並讓其
    先行，而依本件車禍發生當時天候晴、日間自然光線、路面狀態乾燥無缺陷、無
    障礙物、視距良好等情形，並無不能注意之情事，竟疏未注意，任意將車輛停放
    於上址路側劃有紅實線之禁止臨時停車處所，適告訴人斯時正騎乘前開重機車自
    後方駛來，詎被告於開啟駕駛座車門時疏未注意後方來車，遂貿然開啟車門，告
    訴人發現此情時已閃避不及，因而其所騎乘之重機車遭被告所開啟前開自用小客
    車之駕駛座車門外緣下側擦撞，致釀本件車禍，被告就本件車禍之發生確有過失
    甚明。且被告之上開過失行為與告訴人所受之前揭傷害間復有相當因果關係。本
    件事證已臻明確，被告過失犯行洵堪認定，應依法論科。
四、核被告甲○○所為，係犯刑法第二百八十四條第一項前段之過失傷害罪。查被告
    有如事實欄所載之犯罪科刑及執行紀錄，有臺灣高等法院被告全國前案紀錄表一
    份在卷可查，被告於受有期徒刑之執行完畢後，五年內再犯有期徒刑以上之本罪
    ，為累犯，應依刑法第四十七條之規定加重其刑。爰審酌被告之素行及此次犯罪
    之過失程度、造成告訴人受傷之傷勢情形，及被告於本院審理時犯後態度尚稱良
    好，僅係因賠償金額未達成協議方未能與告訴人成立和解等一切情狀，量處如主
    文所示之刑，並諭知易科罰金之折算標準，以資懲儆。
據上論斷，應依刑事訴訟法第二百七十三條之一第一項、第二百九十九條第一項前段
，刑法第二百八十四條第一項前段、第四十七條、第四十一條第一項前段，罰金罰鍰
提高標準條例第一條前段、第二條，判決如主文。
本案經檢察官丙○○到庭執行職務。
中      華      民      國    九  十  二  年    十  二  月  二  十  三  日
                                  臺灣板橋地方法院交通法庭
                                      法    官  高  奕  驤
右正本證明與原本無異。
如不服本判決，應於判決送達後十日內向本院提出上訴狀 (應附繕本) ，上訴於
臺灣高等法院。
                                      書 記 官  廖  舜  宜
中      華      民      國    九  十  二  年    十  二  月  二  十  三  日
附錄本案論罪科刑法條全文：
刑法第二百八十四條：
因過失傷害人者，處六月以下有期徒刑、拘役或五百元以下罰金。致重傷者，處一年
以下有期徒刑、拘役或五百元以下罰金。
從事業務之人，因業務上之過失傷害人者，處一年以下有期徒刑、拘役或一千元以下
罰金。致重傷者、處三年以下有期徒刑、拘役或二千元以下罰金。


司法院資訊處製作；財團法人民間司法改革基金會備份。
